臺灣臺東地方法院刑事判決　　　　　　　　　　　　　九十一年度易字第一二五號
　　公　訴　人　臺灣彰化地方法院檢察署檢察官
　　被　　　告　甲○○
右列被告因偽造文書案件，經檢察官提起公訴（九十年度偵字第七三二○號），本院
判決如左：
    主  文
甲○○無罪。
    理  由
一、公訴意旨略以：被告甲○○明知謝圓均並非伊與告訴人即其夫乙○○所生之婚生
    子女，竟於民國九十年四月二十七日，前往臺東縣太麻里鄉戶政事務所，辦理謝
    圓均之戶籍登記時，未將上情告知前開戶政事務所辦理出生登記之公務員，使該
    戶政事務所不知情之公務員陷於錯誤，而將告訴人乙○○為謝圓均親生父親之不
    實事項，登載於其職務上所掌之公文書即戶籍登記簿上，足以生損害於該戶政事
    務所業務管理之正確性及告訴人乙○○。嗣告訴人乙○○於九十年五月十五日前
    往彰化縣和美鎮戶政事務所申請戶籍謄本時，始知悉上情，因認被告涉犯刑法第
    二百十四條之使公務員登載不實罪嫌等語。
二、按犯罪事實應依證據認定之，無證據不得推定其犯罪事實；不能證明被告犯罪或
    其行為不罰者者，應諭知無罪之判決，刑事訴訟法第一百五十四條、第三百零一
    條第一項分別定有明文。次按妻之受胎，係在婚姻關係存續中者，依民法第一千
    零六十三條第一項規定，推定其所生子女為婚生子女，受此推定之子女，在未依
    同條第二項之規定提起否認之訴或雖提起而未受有勝訴之確定判決前，該子女在
    法律上不能不認為夫之婚生子女。又乙女及其夫，均未於知悉該子女出生之日起
    ，一年內提起否認子女之訴，該子女即推定為婚生子女，則甲女申報戶籍時，登
    記為其夫所生，即不成立該條（刑法第二百十四條使公務員登載不實罪）之罪，
    有司法院（七四）廳刑一字第八九七號、（八二）廳刑一字第○五二八三號及法
    務部（七六）檢（二）字第一九四一號之研究意見均可供參照。再者，夫妻之一
    方能證明妻非自夫受胎者，得依民法第一千零六十三條第二項之規定，於知悉子
    女出生之日起一年內，以訴否認之，如夫或妻為於上揭時間內提起否認之訴，或
    雖提起而未受勝訴之確定判決，則該子女在法律上不能不認為夫之婚生子女，無
    論何人，皆不得為反對之主張，戶政單位受理婚姻關係存續中所生子女出生登記
    ，應依上開條文婚生子女之推定辦理，至於是否與他人同居所生，則非戶政單位
    所能認定與過問，亦經內政部於七十九年五月十四日以台（七九）內戶字第八○
    二八八八號函解釋甚明。
三、公訴人認被告甲○○涉有使公務員登載不實之犯行，無非係以證人丙○○之證詞
    、出生證明書、出生登記申請書、戶籍謄本影本各一紙，及被告坦承至前開戶政
    事務所辦理出生登記等情資為其論據。訊據被告固供承有於右揭時、地辦理其女
    兒謝圓均之出生登記之事實，惟堅詞否認有使公務員登載不實之犯行，辯稱：伊
    固明知該女並非與告訴人乙○○所生，惟因當時與乙○○之婚姻關係仍然存在，
    故該名子女雖能辦理出生登記，但該女之父親必須登記乙○○之名字，伊實無欺
    瞞戶政事務所之承辦人員等語。
四、本院經查：被告於八十九年十二月三日在新竹市○○街三十五號相婦產科診所產
    下之女嬰謝圓均，並非其由告訴人乙○○所受胎乙情，業據被告坦承在卷，核與
    告訴人指訴相符，並有卷附之出生證明書一紙可稽；而被告於九十年四月二十七
    日，在臺東縣太麻里鄉戶政事務所，持身分證、印章、謝圓均之出生證明書及戶
    口名簿，向該戶政事務所之承辦公務員即戶籍員丙○○提出辦理其所生之女謝圓
    均之出生登記，經丙○○當場查知被告之婚姻關係存續中，且被告之夫為乙○○
    ，乃依法登記該女謝圓均之父親為乙○○並辦理出生登記等情，復經被告供明在
    卷，且有證人丙○○於偵查及本院調查時證述無訛，此外，並有上開出生證明書
    、出生登記申請書及戶籍謄本影本各一件附卷足憑；而被告與告訴人乙○○係於
    九十年九月十三日協議離婚，並於同日向彰化縣和美鎮戶政事務所辦理離婚登記
    之事實，亦有彰化縣和美鎮戶政事務所九十一年八月二十二日彰戶和字第○九一
    ○○○三五六九號函覆離婚登記申請書及兩願離婚書影本各一份在卷可考，足認
    被告於辦理其與他人所生之女謝圓均之出生登記時，其與告訴人之婚姻關係尚在
    存續中甚明。準此，被告縱使明知謝圓均並非由告訴人所受胎產下之女嬰，惟礙
    於當時其與告訴人之婚關係依然存續，而其等二人又均尚未提起否認子女之訴，
    該名子女謝圓均依法即應推定為其與告訴人之婚生子女，戶政單位之承辦人員在
    受理登記時，並無權審查被告所辦理之子女出生登記究係與何人所生，只需當時
    其婚姻關係依舊存在，承辦公務員即應依法登記該子女之父親為被告之夫即告訴
    人，鑑諸首揭說明，被告所為，尚無足使公務員有登載不實之情事，本件顯與刑
    法上使公務員登載不實之要件不符。此外，本院復查無其他積極證據，足資證明
    被告有何使公務員登載不實之犯行，揆諸前揭說明，不能證明被告犯罪，自應為
    無罪之諭知。
據上論斷，應依刑事訴訟法第三百零一條第一項，判決如主文。
本案經檢察官洪政和到庭執行職務
中      華      民      國    九十一    年      十      月    二十五    日
      臺灣臺東地方法院刑事庭
                                      審判長法官  楊力進
                                          法  官  柯姿佐
                                          法  官  林卉聆
右正本證明與原本無異。
如不服本判決，應於判決送達後十日內向本院提出上訴狀。（須附繕本）
「切勿逕送上級法院」
                                          書記官  林苑珍
中      華      民      國    九十一    年      十      月    二十五    日
